【裁判字號】    90,台上,7985
【裁判日期】    901228
【裁判案由】    偽造文書
【裁判全文】
最高法院刑事判決                                九十年度台上字第七九八五號
    上訴人  台灣高等法院高雄分院檢察署檢察官
    被  告  甲○○
            乙○○
右上訴人因被告等偽造文書案件，不服台灣高等法院高雄分院中華民國九十年十月十
二日第二審更審判決（九十年度上更(一)字第二六號，起訴案號：台灣屏東地方法院檢
察署八十五年度偵字第三五八四號），提起上訴，本院判決如左：
    主  文
上訴駁回。
    理  由
按刑事訴訟法第三百七十七條規定，上訴於第三審法院，非以判決違背法令為理由，
不得為之。是提起第三審上訴，應以原判決違背法令為理由，係屬法定要件。如果上
訴理由狀並未依據卷內訴訟資料，具體指摘原判決不適用何種法則或如何適用不當，
或所指摘原判決違法情事，顯與法律規定得為第三審上訴理由之違法情形，不相適合
時，均應認其上訴為違背法律上之程式，予以駁回。本件被告甲○○、乙○○夫妻二
人，被訴甲○○因需向他人借款周轉，乃與乙○○基於犯意之聯絡，於民國八十四年
三、四月間，由乙○○利用回娘家之機會，竊取其母即告訴人王清珠置於床下抽屜之
印章後，交付甲○○，由甲○○在張光榮（甲○○之兄）所簽發如原判決附表所載九
張支票之背面，蓋用王清珠之印章，偽造王清珠背書後，持以行使向他人借款，致生
損害於王清珠，認被告二人共犯有刑法第二百十六條、第二百十條之行使偽造私文書
罪嫌。惟經原審更審結果，仍認被告二人被訴上開犯罪不能證明，乃判決維持第一審
諭知被告二人均無罪之判決，駁回檢察官在第二審之上訴，復於理由欄內，依調查所
得之卷證資料，詳述其得心證之理由。檢察官仍表不服，其第三審上訴意旨略謂：被
告二人盜刻告訴人王清珠圓型印章，在張光榮簽發之支票背書，持向他人調現，業經
甲○○所供認，核與其配偶乙○○在原審所供情節相符，並有該盜刻圓型印章扣案可
資佐證，原審不予採信，已違自白採證法則之違法；甲○○辯稱：其刻用王清珠圓型
印章，係經王清珠授權，然王清珠究係何時何地授權甲○○代刻圓型印章，甲○○又
係何時何地委託何人代刻該印章，委託刻印匠代刻印章時，該印章與委託者並非同一
人，又如何向刻印匠說明，未見原判決於理由欄內有所論述，亦有判決理由不備之違
法云云。惟查被告之自白，依刑事訴訟法第一百五十六條之規定，除須出於任意性之
供述，不得違背任意性法則外，尚不得以之作為有罪判決之唯一證據，仍須調查其他
必要性之補強證據，以察其是否與事實相符，亦即以補強證據之存在，藉以限制自白
在證據上之價值，用以擔保被告自白之真實性，謂之自白補強性法則。乙○○雖供認
有遭甲○○逼迫為本件犯行，然原判決依據王清珠前後指訴情節不一，與事實不符，
及證人陳賜乾、鄭信雄、董林艷紅、黃麗雪、張光榮等人之證言，卷附支票影本、王
清珠印鑑證明書、勘驗筆錄、甲○○提出之照片及錄音帶與其譯文、法務部調查局鑑
定通知書等證據，認明王清珠對於被告二人以其系爭圓型印章在支票上背書持以向黃
麗雪借款之事，始終知情並同意，故乙○○之自白，顯係為解免其母王清珠之民事責
任，查與事實不符，不足採信，已於理由欄四－(一)至(五)內，詳述其理由。而公訴意旨
雖謂甲○○於檢察官偵查中，對本件犯行自白不諱，但檢察官於八十五年六月十一日
偵訊時之錄音帶，經原審更審前當庭播放勘驗結果，甲○○並未自白有本件犯行，始
終以得王清珠授權蓋章背書為辯，原判決已於理由欄四－(六)詳加說明。另扣押於原審
更審前卷內之該王清珠圓型印章，原判決既認王清珠始終知情並同意被告二人使用，
自非屬於乙○○自白之補強證據。原判決對證據取捨與證明力之判斷，從形式上觀察
，顯與自白法則無違。又甲○○所辯：經王清珠同意代刻圓型印章使用乙節，原判決
業已查明王清珠始終知情同意，自無究明所謂於何時何地同意授權甲○○在何時何地
委託何刻印匠代刻該圓型印章之必要，而刻印匠亦鮮少追問委刻者與所刻印章名義是
否為同一人，原判決對此雖未特加說明，但對判決本旨顯不生任何影響，仍不得執為
適法之第三審上訴理由。至檢察官雖將王清珠之聲請上訴狀一併隨同上訴書檢送本院
，然刑事訴訟法所規定之上訴書狀應述上訴之理由，係指上訴書狀本身所應述之
上訴理由而言，要非引用其他文件或書狀所得代替。是上訴意旨，並未依據卷證資料
，具體表明原判決如何違背法令，徒憑主觀意見，指摘原判決違法，殊難認已具備得
為上訴第三審之形式要件，為違背法律上之程式，應予駁回。
據上論結，應依刑事訴訟法第三百九十五條前段，判決如主文。
中      華      民      國     九十     年     十二     月    二十八    日
                              最高法院刑事第一庭
                                  審判長法官  施  文  仁
                                        法官  張  淳  淙
                                        法官  林  永  茂
                                        法官  賴  忠  星
                                        法官  張  清  埤
      右正本證明與原本無異
                                              書  記  官
中      華      民      國    九十一    年      一      月      四      日


司法院資訊處製作；財團法人民間司法改革基金會備份。
